臺灣桃園地方法院刑事判決　　　　　　　 96年度易更字第5號
公　訴　人　臺灣桃園地方法院檢察署檢察官
被　　　告　甲○○
　　　　　　　　　　　巷3之3.
上列被告因妨害自由案件，經檢察官提起公訴（95年度偵字第18
93號），檢察官對於民國95年12月7 日本院95年度易字第1440號
判決不服提起上訴，經臺灣高等法院判決撤銷發回本院更為審理
（96年度上易字第214 號），被告於本院準備程序進行中，就被
訴事實為有罪之陳述，經本院告知簡式審判程序意旨，並聽取公
訴人及被告之意見後，本院裁定改依簡式審判程序審理，並更為
判決如下：
    主  文
甲○○共同連續以加害生命、身體、財產之事，恐嚇他人致生危
害於安全，累犯，處有期徒刑陸月，如易科罰金，以銀元佰元
即新台幣玖佰元折算壹日。減為有期徒刑參月，如易科罰金，以
銀元佰元即新台幣玖佰元折算壹日。
    事  實
一、甲○○於民國92年間因妨害自由等案件，經台灣新竹地方法
    院以92年度訴字第488 號刑事判決分別判處有期徒刑4 月、
    6 月，應執行有期徒刑10月確定，甫於93年12月31日執行完
    畢。詎未知所警惕，因陳文政積欠甲○○之老闆梁永棠新台
    幣876,000 元之工資及貨款未清償，致梁永棠無法發放薪資
    ，甲○○遂受託前往催討債務，而因陳文政已逃匿無蹤，甲
    ○○即與真實姓名、年籍不詳，綽號「阿牛」、「阿傑」之
    成年男子，共同基於恐嚇之概括犯意聯絡，於94年3 月28日
    凌晨、同日下午3 時30分許、4 月1 日凌晨某時及4 月6 日
    下午3 時10分許，前往陳文政之兄乙○○所經營位於桃園縣
    平鎮市○○街117 號之「大群幼稚園」灑放冥紙，並於同年
    4 月6 日下午3 時10分許灑放冥紙後，在上址向乙○○恫稱
    ：「你如果不還錢的話，你說的（即灑紙錢、丟雞蛋、噴漆
    、放火及傷害小孩等行為）我都可以做得到」等語，以加害
    生命、身體、財產之行動及言語，使乙○○心生畏懼，而生
    危害於其安全，嗣經乙○○報警處理，為警循線查獲。
二、案經桃園縣政府警察局平鎮分局報請臺灣桃園地方法院檢察
    署檢察官偵查起訴。
　　理  由
壹、程序部分：
    本件被告甲○○所犯係死刑、無期徒刑或最輕本刑為3 年以
    上有期徒刑以外之罪，其於本院審理期日中就被訴事實為有
    罪之陳述，經本院告知簡式審判程序之旨，並聽取當事人意
    見後，由本院合議庭依刑事訴訟法第273 條之1 第1 項規定
    裁定進行簡式審判程序，合先敘明。
貳、實體部分：
一、上揭犯罪事實，已經被告甲○○於警詢、檢察官偵訊及本院
    審理時自白在卷，核與證人即被害人乙○○於警詢或偵訊時
    之證述情節相符，並有委任書、支票影本、照片等件附卷可
    稽，是被告自白核與事證相符，其犯行堪予認定，應依法論
    罪科刑。
二、被告甲○○行為後，刑法及刑法施行法均有部分修正，並於
    95 年7月1 日施行。按行為後法律有變更者，適用行為時之
    法律。但行為後之法律有利於行為人者，適用最有利於行為
    人之法律，刑法第2 條第1 項定有明文，此條規定乃與刑法
    第1 條罪刑法定主義契合，而貫徹法律禁止溯及既往原則，
    係規範行為後法律變更所生新舊法律比較適用之準據法，是
    刑法第2 條本身雖經修正，但刑法第2 條既屬適用法律之準
    據法，本身尚無比較新舊法之問題，應一律適用裁判時之現
    行刑法第2 條規定以決定適用之刑罰法律，先予辨明。經查
    ：(一)本件關於刑法第305 條恐嚇罪雖未修正，惟據修正後刑
    法第33條第5 款所定「主刑之種類如下：五、罰金：新臺幣
    一千元以上，以百元計算之」之規定，本件罪名於修正後得
    科或併科之罰金刑最低為新臺幣1 千元；然依被告行為時之
    刑法第33條第5 款規定之罰金最低額1 元計算，本件罪名於
    修正前所得科罰金刑最低額為銀元1 元，若逕依刑法施行法
    第1 條之1 第1 項、第2 項規定換算為新臺幣後，其最低額
    僅為新臺幣3 元。因此，比較上述修正前、後之刑罰法律，
    自以被告行為時關於刑法第33條第5 款之規定較有利於被告
    ；(二)被告行為後，刑法第56條關於連續犯之規定業於95年7
    月1 日修正刪除生效，該連續犯規定刪除後，除法理上合於
    接續犯、包括一罪之情形仍可認為構成單一之犯罪外，其於
    數犯罪行為之情形，即應依刑法第51條之規定予以分論併罰
    ，此刪除雖非犯罪構成要件之變更，但顯已影響行為人刑罰
    之法律效果，自屬法律有變更，是自應依新法第2 條第1 項
    規定，經比較新、舊法結果，被告行為時法律即舊法對被告
    較為有利。
三、核被告甲○○材所為，係犯刑法第305 條之恐嚇危害安全罪
    。被告與綽號「阿牛」、「阿傑」之成年男子間，就上開犯
    罪有犯意聯絡及行為分擔，為共同正犯。被告先後多次犯行
    ，時間緊接，所犯構成要件相同之罪名，顯係基於概括犯意
    反覆為之，應依修正前刑法第56條規定，以一罪論，並加重
    其刑。復查被告有前開論罪科刑及執行完畢之情形，有臺灣
    高等法院被告前案紀錄表1 件在卷可徵，其於徒刑執行完畢
    後，五年以內故意再犯本件有期徒刑以上之罪，應依裁判時
    刑法第47條第1 項之累犯規定，加重其刑，並遞予加重之。
    爰審酌被告不思循合法正當途徑，平心靜氣與被害人溝通，
    卻以言詞恫嚇，違反法禁之動機、刺激，及其所生之危害，
    被告已坦承犯罪等一切情狀，量處如主文所示之刑。又被告
    行為後，中華民國96年罪犯減刑條例於96年7 月16日起施行
    ，被告二人犯罪時間在96年4 月24日之前，所犯刑法30條第
    1 項、第346 條第1 項之幫助恐嚇取財罪，非屬同條例第3
    條所列不予減刑範圍，應依同條例第2 條第1 項第3 款規定
    減刑二分之一。再被告行為時之刑法第41條第1 項前段規定
    ：「犯最重本刑為5 年以下有期徒刑以下之刑之罪，而受6
    個月以下有期徒刑或拘役之宣告，因身體、教育、職業、家
    庭之關係或其他正當事由，執行顯有困難者，得以1 元以上
    3 元以下折算一日，易科罰金。」又被告行為時之易科罰金
    折算標準，修正前罰金罰鍰提高標準條例第2 條前段（現已
    刪除）規定，就其原定數額提高為100 倍折算1 日，則本件
    被告行為時之易科罰金折算標準，應以銀元300 元即新臺幣
    900 元折算1 日；修正後刑法第41條第1 項前段則規定：「
    犯最重本刑為5 年以下有期徒刑以下之刑之罪，而受6 個月
    以下有期徒刑或拘役之宣告者，得以新臺幣1,000 元、2,00
    0 元或3,000 元折算1 日，易科罰金。」此項修正屬科刑規
    範事項之變更，其折算標準為裁判時所應諭知，亦屬法律變
    更，修正前之規定對被告並無不利，自應適修正前刑法第41
    條第1 項前段及修正前罰金罰鍰提高標準條例第2 條之規定
    諭知易科罰金之折算標準，以示懲儆。
據上論斷，應依刑事訴訟法第273 條之1 第1 項、第299 條第1
項前段，刑法第305 條，修正後刑法第2 條第1 項前段、第28條
、第47條第1 項，修正前刑法第56條、第41條第1 項前段，刑法
施行法第1 條之1 第1 項、第2 項前段，修正前罰金罰鍰提高標
準條例第2 條，中華民國96年罪犯減刑條例第2 條第1 項第3 款
、第7 條、第9 條，判決如主文。
本案經檢察官翁偉玲到庭執行職務。
中　　華　　民　　國　　96　　年　　9 　　月　　14　　日
                  刑事第七庭    法　官　劉為丕
以上正本證明與原本無異。
如不服本判決，應於送達後10日內，向本院提出上訴狀。
                                書記官　顏美惠
中　　華　　民　　國　　96　　年　　9 　　月　　19　　日
